臺灣花蓮地方法院民事判決　九十四年度婚字第六一號
　　原　　　告　甲○○
　　被　　　告　乙○○
右當事人間離婚事件，本院判決如左：
    主    文
准原告與被告離婚。
訴訟費用由被告負擔。
    事    實
甲、原告方面：
一、聲明：如主文所示。
二、陳述：
    原告與被告於民國（下同）六十六年十月三十日結婚，現婚姻關係仍存續中，起
    初婚姻尚屬和睦，詎被告於三年多前開始，不思工作，整日無所事事，且常酗酒
    ，進而毆打原告，亦不支付家庭生活及子女教育費，原告受不了，乃搬離兩造住
    處，兩造自此即行分居，迄今已三年餘，此期間被告均未探視原告，亦未支付原
    告生活費等，視原告為無物，足見兩造婚姻感情基礎業已破裂，顯已發生無法維
    持婚姻之重大事由，爰依民法第一千零五十二條第二項訴請離婚。
三、證據：提出戶籍謄本一份為證，並請求訊問證人黃曉鈺、黃馨雨。
乙、被告方面：
一、聲明：請求駁回原告之訴，訴訟費用由原告負擔。
二、陳述：
    原告所述均實在，但以前係因為痛風，才沒有工作，被告現在已有工作，且不會
    再毆打原告了。
    理　　由
一、按夫妻之一方有民法第一千零五十二條第一項各款以外之重大事由，難以維持婚
    姻者，夫妻之一方得請求離婚。但其事由應由夫妻之一方負責者，僅他方得請求
    離婚，民法第一千零五十二條第二項定有明文。次按婚姻乃一男一女之兩性結合
    ，以組織家庭，共同生活為目的。我國民法親屬編第三節明定婚姻之普通效力，
    其中第一千零一條規定夫妻之同居義務，即在彰顯婚姻以組織家庭、共同生活為
    目的之本質。故如有足以破壞共同生活或難以維持共同生活之情事發生，允宜許
    其離婚以消滅婚姻關係。七十四年六月三日修正公布之民法親屬編，就裁判離婚
    之原因增設民法第一千零五十二條第二項規定：「有前項以外之重大事由，難以
    維持婚姻者，夫妻之一方得請求離婚。但其事由應由夫妻之一方負責者，僅他方
    得請求離婚。」，乃關於夫妻請求裁判離婚事由之概括規定，其目的在使夫妻請
    求裁判離婚之事由更富彈性，夫妻間如已發生難以維持婚姻之重大事由，縱不符
    同條第一項所列各款情形，仍得訴請離婚。又婚姻係以夫妻雙方情感為基礎，以
    共同生活為目的，配偶間應本相互協力保持其共同生活之圓滿、安全及幸福，若
    此基礎不復存在，致夫妻無法共同生活，且無復合之可能，即應認有難以維持婚
    姻之重大事由存在，合先敘明。
二、本件原告主張兩造為夫妻，現婚姻關係仍存續中等情，有原告提出之戶籍謄本一
    件可證，且為被告所不爭執，此部分之事實應堪信為真。原告另主張被告自三年
    多前開始，不思工作，整日無所事事，且常酗酒，進而毆打原告，亦不支付家庭
    生活及子女教育費，原告受不了，乃搬離兩造住處，兩造自此即行分居，迄今已
    三年餘，此期間被告均未探視原告，亦未支付原告生活費等，已據其陳述詳細，
    且為被告所不爭執，被告雖以其因痛風才未工作等語置辯，惟未舉證以實其說，
    所辯自不可採，且原告主張之上開事實，並據證人即兩造所生子女黃曉鈺、黃馨
    雨到庭證述屬實，而證人黃曉鈺、黃馨雨之上揭證詞，經本院訊問被告意見，其
    亦稱「我的確有打原告」等語，堪信原告此部分之主張亦為真實。本院斟酌被告
    經常酒後毆打原告成傷，原告因受不了被告之暴力行為，乃選擇與被告分居，迄
    今已經三年餘，而分居期間被告對原告生活未加聞問，亦不支付生活費用，對原
    告而言，與原有之家庭生活相較，屬巨大變化，兩造徒有夫妻之名，用以羈絆雙
    方，使破裂之婚姻勉強繼續維持，徒增不幸家庭，亦為婚姻目的所不容，揆諸前
    揭說明，本院認任何人處於同一境況，均將喪失維持婚姻之意欲，且兩造分居、
    婚姻破裂之事由應可歸責於被告，顯見兩造之婚姻已生破綻而無回復之希望，是
    原告主張依民法第一千零五十二條第二項訴請離婚，為有理由，應予准許。
三、據上論結，原告之訴為有理由，依民事訴訟法第七十八條，判決如主文。
中　　　華　　　民　　　國　　九十四　　年　　　五　　　月　　二十五　　日
　　　　　　　　　　　　　　　　　　臺灣花蓮地方法院家事法庭
~B法　　　官　蕭廣政
右正本證明與原本無異。
如對本判決不服，應於送達後二十日內，向本院提出上訴狀。（應抄附繕本）
~B法院書記官
中　　　華　　　民　　　國　　九十四　　年　　　五　　　月　　二十五　　日
